臺灣臺中地方法院臺中簡易庭小額民事判決
111年度中小字第1845號
原      告  第一產物保險股份有限公司

法定代理人  李正漢  
訴訟代理人  張明堂  
被      告  吳增秋  
訴訟代理人  吳玉全  
上列當事人間請求侵權行為損害賠償（交通）事件，本院於民國
111年7月8日言詞辯論終結，判決如下：
    主      文
被告應給付原告新臺幣21,763元，及自民國111年1月14日起至清
償日止，按週年利率百分之5計算之利息。
訴訟費用新臺幣1,000元，由被告負擔新臺幣537元，餘由原告負
擔。
本判決原告勝訴部分得假執行。
    事 實 及 理 由
一、原告主張：被告於民國109年4月9日7時許，駕駛車牌號碼00
    0-000號重型機車，行經臺中市北區梅川東路三段前處時，
    因駕駛不慎，致撞及由原告所承保，為訴外人鄧惠文所有並
    由訴外人陳宜崇駕駛之車牌號碼000-0000號自用小客車（下
    稱系爭車輛），造成系爭車輛受損，被告自應負損害賠償之
    責。又系爭車輛經送修復後，支出修復費用新臺幣（下同）
    40,514元（其中工資11,150元、零件29,364元），原告已本
    於保險責任賠付完畢，自得依民法第184條第1項前段、第19
    1條之2、第196條、保險法第53條第1項規定取得代位求償權
    ，爰依法提起本件訴訟等語。並聲明：被告應給付原告40,5
    14元，及自起訴狀繕本送達翌日起至清償日止，按年息百分
    之5計算之利息。
二、被告則辯稱略以：本件我們想說對方有閃避疏失的職責。被
    告的能力無法賠給原告那麼多，可否以一萬元賠償原告等語
    。並聲明：原告之訴駁回。
三、得心證之理由
  ㈠原告主張被告於上開時地與系爭車輛發生碰撞，造成系爭車
    輛受損之事實，業據其提出與其所述相符之汽車保險計算書
    、行車執照、電子發票證明聯、估價單、車損照片、道路交
    通事故現場圖、初步分析研判表等件為證，並經本院依職權
    向臺中市政府警察局第二分局調取道路交通事故調查卷宗（
    含道路交通事故現場圖、道路交通事故調查報告表㈠㈡、道路
    交通事故談話紀錄表、酒精測定紀錄表、自首情形紀錄表、
    道路交通事故補充資料表、現場照片、初步分析研判表等資
    料）查核無訛，且為被告所不爭執，堪信原告主張之事實為
    真正。又查，系爭事故之肇事原因，依道路交通事故現場圖
    、談話紀錄表、現場照片等資料所示，本件被告係行駛於系
    爭車輛之後，而訴外人林美足所駕駛之8118-YF號自用小客
    車於上開車禍事故發生路段，於系爭車輛行駛至上開路段時
    ，突自路旁停車起步切向左方欲進入梅川東路三段道路，致
    使系爭車輛突然剎停，而被告騎乘之機車未與前方系爭車輛
    保持安全間隔，致被告騎乘之機車自後撞擊系爭車輛，顯見
    本件事故之發生係因被告未注意車前狀況及與前方車輛保持
    安全間隔而與前方之系爭車輛發生碰撞而肇事，堪認被告就
    本件事故之發生具有過失甚明；又被告之過失行為與系爭車
    輛受損之結果間，具有相當因果關係，故本件損害之發生應
    由被告負全部之過失責任。至訴外人林美足所駕駛之車輛有
    無過失部分，因本件並未送請行車事故鑑定委員會鑑定，是
    以現存證據，尚未能認為訴外人林美足有過失，且本件係原
    告向被告請求侵權行為損害賠償，如若訴外人林美足於本件
    車禍之發生亦有過失，僅係被告與訴外人林美足是否內部就
    損害賠償之金額如何負擔而已，附此敘明。
　㈡按因故意或過失，不法侵害他人之權利者，負損害賠償責任
    ；汽車、機車或其他非依軌道行駛之動力車輛，在使用中加
    損害於他人者，駕駛人應賠償因此所生之損害，民法第184
    條第1 項前段、第191條之2前段分別定有明文。又被保險人
    因保險人應負保險責任之損失發生，而對於第三人有損失賠
    償請求權者，保險人得於給付賠償金額後，代位行使被保險
    人對於第三人之請求權；但其所請求之數額，以不逾賠償金
    額為限，保險法第53條第1項亦有明定。經查，被告因駕車
    不慎、使用剎車不當，致與行駛於前方之系爭車輛發生碰撞
    而肇事，系爭車輛因而受損，堪認被告就本件事故之發生具
    有過失甚明，被告自應依民法第184條第1項前段、第191條
    之2前段規定，負損害賠償責任。因原告已依保險契約賠付
    系爭車輛之修理費用給付40,514元，是原告依保險法第53條
    第1 項前段規定，得代位鄧惠文行使其對被告之損害賠償請
    求權。
  ㈢復按損害賠償，除法律另有規定或契約另有訂定外，應以填
    補債權人所受損害及所失利益為限；不法毀損他人之物者，
    被害人得請求賠償其物因毀損所減少之價額。民法第216條
    第1 項、第196條分別定有明文。而所謂請求賠償物被毀損
    所減少之價額，得以修理費用為估定標準，但以必要者為限
    ，例如修理材料以新品換舊品，應予折舊（最高法院77年度
    第9次民事庭會議決議參照）。又保險人代位被害人請求損
    害賠償時，如其損害額小於保險人已給付之賠償金額，則保
    險人所得代位請求者，應祇以該損害額為限（最高法院65年
    台上字第2908號判例意旨參照）。經查，系爭車輛之修理費
    用40,514元，係包含工資11,150元、零件29,364元，其中零
    件部分因係以新品替換舊品，依上開說明，自應扣除折舊，
    至工資及烤漆費用則無折舊問題。依行政院所頒「固定資產
    耐用年數表」及「固定資產折舊率表」規定，小客車之耐用
    年數為5年，依定率遞減法每年折舊千分之369。且營利事業
    所得稅查核準則第95條第6項規定「固定資產提列折舊採用
    定率遞減法，以1年為計算單位，其使用期間未滿1年者，按
    實際使用之月數相當於全年之比例計算之，不滿1月者，以
    月計」。查系爭車輛為107年1月出廠（見本院卷第29頁系爭
    車輛行車執照），參照民法第124條規定意旨，推定其出廠
    日期為107年1月15日，至109年4月9日本件事故發生為止，
    依前揭規定計算，系爭車輛計算折舊之使用期間為2年又3月
    。準此，經扣除系爭車輛使用期間之折舊額後，原告得請求
    之零件費用為10,613元（計算式詳附表），再加計工資11,1
    50元，是以，本件系爭車輛之合理修繕金額合計21,763元（
    計算式：11,150＋10,613＝21,763）。此金額低於原告賠付之
    金額，依上開說明，原告僅得代位請求被告給付系爭車輛修
    理費用損害額應以21,763元為限。
  ㈣末按給付有確定期限者，債務人自期限屆滿時起，負遲延責
    任；給付無確定期限者，債務人於債權人得請求給付時，經
    其催告而未為給付，自受催告時起，負遲延責任。其經債權
    人起訴而送達訴狀，或依督促程序送達支付命令，或為其他
    相類之行為者，與催告有同一之效力，民法第229條第1 項
    、第2 項分別定有明文。又按遲延之債務，以支付金錢為標
    的者，債權人得請求依法定利率計算之遲延利息。但約定利
    率較高者，仍從其約定利率；應付利息之債務，其利率未經
    約定，亦無法律可據者，週年利率為百分之5，民法第233條
    第1項、第203條亦分別明定。查原告對被告之侵權行為損害
    賠償債權，核屬無確定期限之給付，既經原告提起本件民事
    訴訟，且起訴狀繕本於111年1月13日合法送達被告（送達證
    書見本院卷第81頁），則原告請求被告自起訴狀繕本送達被
    告之翌日即111年1月14日起至清償日止，按週年利率百分之
    5計算之遲延利息，核無不合，應予准許。
四、綜上所述，原告依上開規定，代位請求被告給付21,763元，
    及自111年1月14日起至清償日止，按年息百分之5計算之利
    息，為有理由，應予准許。逾此部分之請求，則屬無據，應
    予駁回。
五、本件事證已臻明確，兩造其餘攻擊防禦方法及所舉證據，經
    審酌結果，與本件判決結論均無影響，爰不一一論述，附此
    敘明。
六、本件原告勝訴部分，係適用小額訴訟程序而為被告敗訴之判
    決，依民事訴訟法第436條之20規定，應依職權宣告假執行
    行。
七、依民事訴訟法第436條之19第1 項、第79條規定，本件訴訟
    費用額確定為1,000元（即原告繳納之第一審裁判費1,000元
    ），應由兩造依其勝敗之比例分擔，命由被告負擔537元，
    餘由原告負擔。　
中　　華　　民　　國　　111 　年　　7 　　月　　29　　日
                    臺灣臺中地方法院臺中簡易庭
                            法　官　張清洲
以上為正本，係照原本作成。
如不服本判決，應於送達後廿日內，以判決違背法令為理由，向
本院提出上訴狀並表明上訴理由（上訴理由應表明一、原判決所
違背之法令及其具體內容；二、依訴訟資料可認為原判決有違背
法令之具體事實），如於本判決宣示後送達前提起上訴者，應於
判決送達後廿日內補提上訴理由書（須附繕本）。
中　　華　　民　　國　　111 　年　　7 　　月　　29　　日
                            書記官  陳慧津